臺灣高等法院臺中分院刑事判決　　　　99年度上易字第1602號
上　訴　人
即　被　告　吳連春
選任辯護人　蘇亦洵律師
　　　　　　盧永盛律師
上列上訴人因竊盜案件，不服臺灣臺中地方法院99年度易字第18
80號中華民國99年10月28日第一審判決（起訴案號：臺灣臺中地
方法院檢察署98年度偵字第29817號），提起上訴，本院判決如
下：
    主  文
原判決撤銷。
吳連春共同攜帶兇器竊盜，共罪，均累犯，各處有期徒刑捌月
；應執行有期徒刑壹年貳月。
    事  實
一、吳連春前於民國九十三年間，因竊盜案件，經臺灣臺北地方
    法院以九十三年度易字第一五七八號判處有期徒刑七月，嗣
    再經臺灣高等法院於九十四年三月十六日以九十四年度上易
    字第二七九號駁回上訴而告確定，入監執行後，於九十六年
    一月二十八日縮短刑期執行完畢；又於九十七年間，再因竊
    盜案件，經臺灣士林地方法院以九十七年度簡字第四二九號
    判處有期徒刑四月確定，甫於九十七年九月十日易科罰金執
    行完畢。詎其仍不知悛悔，偕同另名真實姓名、年籍不詳之
    成年男子（以下簡稱不詳成年男子），共同基於意圖為自己
    不法所有之竊盜犯意，於九十八年十月十五日深夜，吳連春
    駕駛其所有車牌號碼六一七二－ＷＹ號自小客車並搭載該名
    不詳成年男子，自高雄市大寮區（改制前為高雄縣大寮鄉）
    北上臺中市，於同年月十六日凌晨一時四十八分許，行經臺
    中市○○區○○路六十巷十九弄口，乘四下無人之際，推由
    該名不詳成年男子下車並持客觀上足對人之生命、身體、安
    全構成威脅，可供作兇器之扳手一支，竊取停放在該處、廖
    秀緞所有之車牌號碼二五五六－ＨＹ號自用小客車觸媒轉換
    器一具【價值約新臺幣（下同）三萬六千元】，得手後旋即
    搭上吳連春所駕駛之自小客車離去，並連夜趕回高雄。
二、數日後，吳連春與該名不詳成年男子又另行起意，並基於意
    圖為自己不法所有之竊盜犯意聯絡與行為分擔，在九十八年
    十月二十日深夜，由吳連春駕駛其所有之車牌號碼六一七二
    －ＷＹ號自小客車並搭載該名不詳成年男子，自高雄市大寮
    區北上臺中市，於同年月二十一日凌晨四時二十八分許，行
    經臺中市北屯區○○○街一二二巷口，乘四下無人之際，同
    樣推由該名不詳成年男子下車並持客觀上足對人之生命、身
    體、安全構成威脅，可供作兇器之扳手一支，竊取鴻宇機械
    應用科技社所有，由李鴻彬所管領停放該處之車牌號碼三Ｑ
    －一一六九號自用小客貨車觸媒轉換器一具（價值約二萬元
    ），得手後旋即於同日凌晨四時三十七分許，搭上吳連春所
    駕駛之自小客車離去。其後，吳連春行經臺中市北屯區○○
    ○路八十三號前，見該處停放有郭庭瑜所有之車牌號碼０九
    八六－ＮＣ號自用小客貨車一部，竟又另行起意，並與該名
    不詳成年男子共同基於意圖為自己不法所有之竊盜犯意，在
    同日凌晨四時四十一分許，以相同手法，竊取郭庭瑜前開自
    用小客貨車之觸媒轉換器一具（價值約二萬元），得手後吳
    連春旋即於同日凌晨四時五十八分許駕車離去，並在同日清
    晨趕回高雄。嗣因廖秀緞、李鴻彬、郭庭瑜發現上開車輛零
    件失竊，報警處理，經警調閱竊盜現場附近監視器畫面而循
    線查獲。
三、案經廖秀緞訴由臺中市警察局第五分局報告臺灣臺中地方法
    院檢察署檢察官偵查起訴。
    理    由
壹、證據能力方面：
一、按除顯有不可信之情況外，公務員職務上製作之紀錄文書、
    證明文書，得為證據，刑事訴訟法第一百五十九條之四第一
    款定有明文。查本件卷附之車牌號碼六一七二－ＷＹ號、二
    五六六－ＨＹ號、三Ｑ－一一六九號、０九八六－  ＮＣ號
    之車籍查詢－基本資料詳細畫面各一紙，均屬公務員職務上
    製作之證明文書，且無顯有不可信之情形，自得作為證據。
二、次按從事業務之人於業務上或通常業務過程所須製作之紀錄
    文書、證明文書，除顯有不可信之情況外，得為證據，刑事
    訴訟法第一百五十九條之四第二款定有明文。查本件卷附之
    中華電信公司門號0000000000號行動電話雙向通
    聯紀錄及基本資料查詢等，屬從事業務之人於通常業務過程
    所為之紀錄文書；另劉明海診所門診紀錄、奈良診所病歷表
    、二聖醫院病歷、診斷證明書、國翔醫院診斷證明書、世林
    眼科診斷證明書等係醫師執行醫療業務時，於診療過程中，
    依據醫師法之規定，製作病歷，該病歷即屬醫師執行業務時
    ，業務上所製作之紀錄文書，而診斷證明書係依病歷所轉錄
    之證明文書，自仍屬本條項之證明文書，而該等證據於作成
    時，應無預見日後可能會被提供作為證據之偽造動機，且無
    其他顯然不可信之情況，依上揭條文規定，自得作為證據。
三、又按被告以外之人（包括證人、鑑定人、告訴人、被害人及
    共同被告等）於審判外之陳述，雖不符刑事訴訟法第一百五
    十九條之一至之四等四條之規定，而經當事人於審判程序同
    意作為證據，法院審酌該言詞陳述或書面陳述作成時之情況
    ，認為適當者，亦得為證據；當事人、代理人或辯護人於法
    院調查證據時，知有刑事訴訟法第一百五十九條第一項不得
    為證據之情形，而未於言詞辯論終結前聲明異議者，視為有
    前項之同意，同法第一百五十九條之五定有明文。立法意旨
    在於傳聞證據未經當事人之反對詰問予以核實，原則上先予
    排除。惟若當事人已放棄反對詰問權，於審判程序中表明同
    意該等傳聞證據可作為證據；或於言詞辯論終結前未聲明異
    議，基於尊重當事人對傳聞證據之處分權，及證據資料愈豐
    富，愈有助於真實發見之理念，且強化言詞辯論主義，使訴
    訟程序得以順暢進行，上開傳聞證據亦均具有證據能力。除
    上述文書證據以外，本案下列所引用之證據，檢察官、被告
    及其辯護人於本院審理程序時均未加以爭執，且本院審酌各
    該證據作成之形式及取得之方式，均無瑕疵、與待證事實具
    有關聯性等情況，認為適當，且無不法取得之情形，復經本
    院於審判期日將上開證據均予提示並告以要旨，使檢察官、
    被告、辯護人均有辯論之機會，而踐行合法調查證據程序，
    揆諸前開說明，應認均具有證據能力。
四、至於卷附之監視器錄影光碟二片、監視器翻拍畫面，均係屬
    機械性紀錄特徵並不含有人的供述要素，非屬供述證據，並
    無傳聞法則之適用，而該等證據且與本件犯罪事實具有關聯
    性，依法自得作為證據，而有證據能力。
貳、認定犯罪事實所憑之證據及理由：
一、訊據被告矢口否認有何竊盜犯行，辯稱：伊於九十八年十月
    十五日北上臺中，係乘坐統聯客運，在臺中市朝馬站下車後
    ，就直接至女友姐姐家，本案監視器拍攝到之車牌號碼六一
    七二－ＷＹ號自小客車並非伊所有，應係他人偽造之ＡＢ車
    （即懸掛偽造之相同車牌且為同一款式之車輛），況監視錄
    影畫面中出現之男子，體型、身高與伊均不相符，而被害人
    車輛底盤距離路面僅有二十公分，伊胸部卻已超過二十公分
    ，根本不可能是伊所偷取云云。辯護意旨則以：監視器拍到
    之男子，面容不詳，無法證明是被告，且該男子行動自如，
    與被告有跛腳之特徵不符，再九十八年十月二十一日之監視
    器並未拍到有人上下車，不能以監視器拍到與被告相同車號
    之車輛停車，就認與本案犯罪有關，且被告行動不便，左小
    腿曾開刀，不可能彎腰鑽入車底竊取汽車觸媒轉換器，又被
    偷竊之車輛保險桿離地面四十公分，底盤約二十公分，依被
    告體型無法鑽入車底，另九十八年十月二十一日被告行動電
    話紀錄在臺中市南區，而本件失竊地點在北屯區，是本案不
    可能是被告所為等語置辯。
二、經查：
（一）按「認定犯罪事實所憑之證據，並不以直接證據為限，即
      綜合各種間接證據，本於推理作用，為其認定犯罪事實之
      基礎，仍非法所不許。」最高法院著有二十七年滬上字第
      六四號判例可資參照。
（二）本案被害人廖秀緞、李鴻彬、郭庭瑜因渠等所有或使用之
      上開車輛觸媒轉換器各一具，於前揭時、地遭竊後報警處
      理，經警調閱被害人廖秀緞車輛觸媒轉換器遭竊現場附近
      之監視器，發現於九十八年十月十六日凌晨一時四十六分
      許，一部自用小客車由臺中市○○區○○路六十巷十九弄
      往平德路方向行駛，駛至平德路路口迴轉，迴轉後停於路
      口，一名男子自該車右前座下車後，往被害人廖秀緞之自
      用小客車前進，並於同日凌晨一時四十八分二十七秒自該
      車後方行竊該車之觸媒轉換器，竊得後，該男子於同日凌
      晨二時十三分許走回其車輛，並由右前座上車後，該車旋
      即發動往臺中市○○區○○路往雷中街方向逃逸，警方依
      逃逸路線，自平德路往雷中街調閱警局所屬監視器，於同
      日凌晨二時二十八分十二秒顯示該男子所乘坐者係車牌號
      碼六一七二－ＷＹ號自小客車；又警方另調閱被害人李鴻
      彬、郭庭瑜車輛觸媒轉換器遭竊現場附近之監視器，發現
      於九十八年十月二十一日凌晨四時二十七分一部可疑車輛
      在臺中市北屯區○○○街一二二巷徘徊，該車行駛至臺中
      市北屯區○○○街至水湳路口迴轉後，停放於大連北街與
      瀋陽北路口，嗣於同日凌晨四時三十七分九秒開車駛離，
      並往大連北街往大連路方向，並於同日凌晨四時三十七分
      二十七秒在大連北街監視器發現該車車號為六一七二－Ｗ
      Ｙ號自小客車，嗣該車復往大連北街方向行駛，於大連路
      右轉至瀋陽北路，行駛瀋陽北路至大連北街左轉行駛於四
      平路後迴轉，迴轉後再行駛於大連北街，並於同日凌晨四
      時四十一分二十三秒拍得該車後車牌為六一七二－ＷＹ號
      ，嗣該車即停放在大連北街一二七巷附近，之後該車即往
      水湳路往松竹路方向逃逸，並在同日凌晨四時五十八分三
      十二秒在監視器拍得該逃逸車輛為六一七二－ＷＹ號自小
      客車等情，業據被害人廖秀緞、李鴻彬、郭庭瑜於警詢時
      指訴明確（分見警卷第六至十二頁），並有臺中市政府警
      察局第五分局水湳派出所一般案件呈報單、受理刑事案件
      報案三聯單、受理各類案件紀錄表、車輛行車執照、財物
      遭竊現場圖（見警卷第二六至三十、三四至三七頁）、車
      籍查詢－基本資料詳細畫面（見警卷第四一至四三頁）、
      警方調閱之監視器光碟二片（外放於偵查卷證物袋）、監
      視器翻拍畫面暨現場路線示意圖（見警卷第十四至二十五
      頁）等附卷可稽，而上開監視器光碟復經本院勘驗無誤，
      製有勘驗筆錄（見本院卷第四五、四六頁）在卷可憑。衡
      諸被害人廖秀緞、李鴻彬、郭庭瑜均係在被竊當日凌晨之
      前日晚間停放於案發地點，有渠等之警詢筆錄可參，而警
      方再依據案發現場附近監視器，鎖定曾經出現並停留在竊
      盜現場附近之可疑車輛，而在九十八年十月十六日凌晨一
      時四十八分許，並拍得一男子自可疑車輛右前座下車後往
      被害人廖秀緞停放之自用小客貨車走去，並在同日凌晨二
      時十三分許，拍得該男子再從竊盜現場巷口走出回到其車
      內；另在九十八年十月二十一日凌晨四時二十七分許，可
      疑車輛在臺中市北屯區○○○街、水湳路徘徊，並在同日
      凌晨四時二十八分十八秒停放在大連北街及瀋陽北路口，
      距離被害人李鴻彬停放車輛之大連北街一二二巷口甚近，
      該車並於同日凌晨四時三十七分三秒駛離現場後，又駛向
      大連北街，並在大連北街、四平路迴轉後，再停放於大連
      北街一二七巷，亦與被害人郭庭瑜停放車輛地點臺中市北
      屯區○○○路八三號前亦相當靠近，有YAHOO奇摩地圖可
      參（見原審卷第一０一至一０三頁），雖然監視器並未直
      接拍得上開可疑車輛之人竊取被害人車輛觸媒轉換器之畫
      面，然監視器所拍得於案發現場有該車輛在竊盜現場徘徊
      後停留，其行徑已令人起疑，再者，被害人廖秀緞、李鴻
      彬、郭庭瑜並在遭竊不久之同日即發現車輛觸媒轉換器遭
      竊並旋即報警處理，亦有上開被害人等之警詢筆錄可參，
      則被害人廖秀緞、李鴻彬、郭庭瑜車輛之觸媒轉換器確分
      別係在上開時間遭竊無訛，且在凌晨時分，於竊盜現場附
      近往來車輛不多，再參以上述可疑車輛於凌晨在竊盜現場
      之行徑，均足推認上述可疑車輛之人應係下手行竊被害人
      廖秀緞、李鴻彬、郭庭瑜上開車輛觸媒轉換器者，而警方
      循上述可疑車輛之逃逸路線，分別在監視器畫面中發現該
      可疑車輛之車牌號碼均為六一七二－ＷＹ號，亦有監視器
      光碟及監視器翻拍畫面足證，且經本院勘驗屬實，據上事
      證，應足以認定於前揭時、地竊取被害人廖秀緞、李鴻彬
      、郭庭瑜車輛觸媒轉換器者，應係車牌號碼六一七二－Ｗ
      Ｙ號自小客車上之人，且參諸前述監視器拍攝之畫面，下
      手行竊者係由車輛右前座上下車，然該車輛駕駛座車門方
      向並無任何障礙物阻攔，而下手行竊者於上車後該車輛旋
      即發動並駛離等情以觀，可認本件竊盜模式，應係一人駕
      駛六一七二－ＷＹ號自小客車接應，再由另一人負責下手
      行竊無誤。
（三）次查，六一七二－ＷＹ號自小客車在案發當時之所有人為
      被告吳連春乙節，有車籍查詢－基本資料詳細畫面在卷可
      佐（見警卷第三九頁），而六一七二－ＷＹ號自小客車平
      常都是被告吳連春使用乙情，亦據其於警詢及原審供述明
      確（見警卷第二頁、原審卷第三五頁）。被告雖辯稱伊於
      九十八年十月十五日即北上臺中，但未駕駛車輛，而係乘
      坐統聯客運，本案監視器拍攝到之車牌號碼六一七二－Ｗ
      Ｙ號自小客車應係他人偽造之ＡＢ車云云。惟查：
  １、被告所有之六一七二－ＷＹ號自小客車，未曾向監理單位
      申訴車牌遭冒用或違規駕駛人非被告本人，被告亦無因有
      車牌被冒用而報警或經警方調查等情事，為被告自承在卷
      ，並有交通部公路總局高雄區監理所九十九年七月八日高
      監車字第0990046876號函在卷足稽（見原審卷第五四、一
      五一、一九五頁反面），再參以一般如車牌遭竊或遭冒用
      ，常發生有以該竊得或冒用之車牌違規或犯案之情形，然
      被告所有之六一七二－ＷＹ號車牌均未曾發生此情，則被
      告所有之六一七二－ＷＹ號自小客車車牌應無遭人冒用，
      尚足認定；復查，依據原審調取被告所有之六一七二－Ｗ
      Ｙ號自小客車（於九十八年十月八日前原車號為九四三九
      －ＷＳ號）違規紀錄，發現在九十八年三月二十六日、同
      年六月十五日、同年六月二十三日、同年七月四日、同年
      九月十八日、同年十月二十日、同年十一月六日，被告所
      有之六一七二－ＷＹ號自小客車曾因交通違規而遭拍照舉
      發，有交通部公路總局臺北區監理所九十九年七月十三日
      北監車字第099100950號函及檢附違規查詢報表、高雄市
      政府警察局交通警察大隊九十九年七月二十六日高市警交
      三字第0990016692號函及檢附違規通知單及違規採證照片
      、高雄市政府交通局九十九年七月二十七日高市交停字第
      0990032529號函檢附違規通知單及採證相片、交通部公路
      總局高雄區監理所九十九年八月三日高監自字第09900518
      08號函檢附舉發交通違規相片、內政部警政署國道公路警
      察局第四警察隊九十九年七月二十八日公警四交字第0990
      471430號函檢附違規單及採證照片、臺中市政府警察局九
      十九年七月二十日中市警交字第0990053511號函檢附違規
      通知單及採證照片在卷足憑（見原審卷第五三、五四至六
      十、六一至六八、六九至八三頁），而在上開舉發違規之
      採證照片上之車款及車體特徵均與本案上開在竊盜現場附
      近之監視器拍得之六一七二－ＷＹ號自小客車之車款及車
      體特徵相符（見警卷第十九、二三、二四頁、原審卷第六
      三、六四、六七、七十、七八、七九、八二頁），且經本
      院勘驗無誤（見本院卷第四十六頁），則於案發時間，在
      本案現場附近監視器畫面拍得之六一七二－ＷＹ號自小客
      車，確係被告所有之六一七二－ＷＹ號自小客車無訛。再
      佐以被告供稱該車均係其個人使用，是以於案發時間，駕
      駛六一七二－ＷＹ號自小客車前往竊盜現場竊取被害人廖
      秀緞、李鴻彬、郭庭瑜前揭車輛觸媒轉換器各一具之人，
      確係被告無訛。
  ２、至於被告於遭警方調查後，雖曾提出車輛照片四張（見警
      卷第八六、八七頁），主張其所有之六一七二－ＷＹ號自
      小客車車輛特徵與監視器畫面拍得之車輛車身特徵不符。
      然觀被告於原審準備程序中原先辯稱：伊自九十七年十一
      月十九日購買六一七二－ＷＹ號自小客車（原車號為九四
      三九－ＷＳ號）後，從來沒有改裝過，就一直如警卷第八
      六、八七頁，即伊所提出之車輛照片四張所示的樣子，之
      後改稱伊曾經因保險桿有撞到，本來保險桿是黃色，後來
      才改成警卷所示之銀色云，至於何時改裝伊已經忘記云云
      （見原審卷第一五０頁反面、一五一頁），復於原審審理
      時改稱：伊係在九十八年十月十六日至臺中找證人賴裕美
      以前換的，當時是換後面整排，是倒車時撞到，但因地形
      關係，沒有撞到保險桿，只有撞到黃色塑膠部分云云（見
      原審卷第一七五頁反面），同日審理中又再改稱：伊係在
      九十八年十月二十日以後換成伊所提出如警卷第八六、八
      七頁所示車子照片外觀云云（見原審卷第一七六頁），被
      告之辯詞前後矛盾，莫衷一是。嗣於原審最後審理期日，
      被告復又提出冠瑞輪胎館之車輛委修單三張（見原審卷第
      二００至二０二頁），欲證明其所有六一七二－ＷＹ號自
      小客車確曾改裝過云云，惟據被告提出之記載日期為九十
      八年八月三日、同年十月九日、同年十月十七日之車輛委
      修單三張，其上雖均有「后蓋飾板」之記載，然自該車輛
      委修單並無法看出被告之「后蓋飾板」究為如何之改裝，
      經原審當庭命被告提出改裝前、後之照片供參，其表示並
      無法提出等語（見原審卷第一九五頁），是以上開車輛委
      修單顯難證實被告所有之六一七二－ＷＹ號自小客車於本
      案案發時間前，車體特徵即已更改如前述警卷所附照片所
      示。況依據原審調取被告在九十八年三月二十六日、同年
      六月二十三日、同年七月四日、同年九月十八日、同年十
      月二十日、同年十一月六日之舉發違規採證照片，六一七
      二－ＷＹ號自小客車後車蓋飾板外觀均屬相同，並未有任
      何改變（見原審卷第六三、六四、七十、七八、七九頁）
      ，尤以九十八年十一月六日之違規採證照片，拍攝時間更
      在本案案發時間之後，顯見被告所提出之前揭車輛委修單
      ，恐為臨訟所編造，被告主張其所有之六一七二－ＷＹ號
      自小客車車輛特徵與監視器畫面拍得之車輛車身特徵云云
      ，當難以採信。另被告於原審復曾辯稱：其所提出之警卷
      第八六至八七頁所示照片可知其車輛輪框係灰色鐵圈，而
      監視器拍得之車輛輪框為銀色鐵圈云云，然參酌前揭原審
      所調取之六一七二－ＷＹ號自小客車舉發違規採證照片顯
      示，在九十八年十一月六日該次之違規採證照片，顯示六
      一七二－ＷＹ號自小客車車輪輪框仍為銀色鐵圈，被告所
      謂其車輛輪框係灰色鐵圈云云，無非亦係臨訟所變更，自
      非可採。綜合上情，可知被告於警卷第八六至八七頁所提
      出之六一七二－ＷＹ號自小客車照片，應係其於案發後，
      知悉警方已有調閱監視器畫面拍得其所有之六一七二－Ｗ
      Ｙ號自小客車涉案後，為掩飾犯行，刻意將其車輛改裝，
      再提供改裝後之車輛照片，企圖混淆警方調查之行止至為
      顯然，是以被告提出之如警卷第八六、八七頁所示照片，
      非但不足以作為被告有利之認定外，反更加證實被告畏罪
      情虛，益徵被告於案發時間，確有駕駛其所有之六一七二
      －ＷＹ號自小客車至案發地點竊取前揭觸媒轉換器之事實
      。
（四）再參酌被告持用之門號0000000000號行動電話
      通聯紀錄及基地台位置顯示，於九十五年十月十五日二十
      時四十一分，其基地台位置在高雄縣大寮鄉○○路十之一
      號九樓，於九十八年十月十六日凌晨二時十四分，其基地
      台位置在臺中市○○區○○路七十五號五樓，嗣於九十八
      年十月十六日九時許，其基地台位置又回到高雄縣大寮鄉
      ○○路一六一之二十號十七樓；另於九十八年十月二十日
      二十二時許，其基地台位置在高雄縣大寮鄉○○路一六一
      之二十號十七樓，於九十八年十月二十日二十三時五十四
      分許，其基地台位置在臺南縣麻豆鎮忠明里一二四之六號
      三樓，嗣於九十八年十月二十一日凌晨二時五十五分許，
      其基地台位置在臺中市○○路○段二十八號二樓，又於九
      十八年十月二十一日七時三分許，其基地台位置則在彰化
      縣溪湖鎮○○路○段八六四號三樓，於九十八年十月二十
      一日十三時五十一分許，其基地台位置則回到高雄縣大寮
      鄉○○路一六一之二十號十七樓等情，有中華電信通聯調
      閱查詢單、中華電信基本資料查詢足憑（見警卷第五三、
      五四頁、偵查卷第十八、十九、二三頁）。顯見被告應係
      於九十八年十月十五日二十時四十一分許後之某時，由高
      雄市大寮區住處駕駛其所有之六一七二－ＷＹ號自小客車
      北上臺中市，於同年月十六日凌晨一時四十八分許，在臺
      中市○○區○○路六十巷十九弄口，竊得被害人廖秀緞上
      開車輛之觸媒轉換器一具後，再連夜駕駛六一七二－ＷＹ
      號自小客車趕回高雄市大寮區住處；另被告於九十八年十
      月二十日晚間二十二時許，再由高雄市大寮區住處北上臺
      中市，於同年月二十一日凌晨四時二十八分許，在臺中市
      北屯區○○○街一二二巷口，竊取被害人李鴻彬上開車輛
      觸媒轉換器一具後，旋於同日凌晨四時三十七分許，在附
      近之臺中市北屯區○○○路八三號前，竊取被害人郭庭瑜
      上開車輛觸媒轉換器一具後，再連夜趕回高雄市大寮區住
      處之事實，亦堪認定。至被告於原審及本院審理時雖曾辯
      稱伊於九十八年十月十五日並未駕駛所有之六一七二－Ｗ
      Ｙ號自小客車，而係搭乘統聯客運北上臺中市，並前往臺
      中市潭子區探視女友之姐姐云云，於原審並另辯稱：因到
      女友姐姐住處後，伊脊椎壓迫神經之疾病發作，所以才在
      凌晨外出推拿，伊沒有開車北上也沒有前往竊取被害人等
      之車輛觸媒轉換器云云；惟觀之被告為警通知到案調查時
      ，於警方詢及於九十八年十月間是否曾到臺中市，被告先
      是否認，其後於警方再提示竊盜現場附近監視器拍得六
      一七二－ＷＹ號自小客車出現在臺中市區之畫面，被告仍
      未承認其在九十八年十月間曾到臺中市，並辯稱監視器拍
      得之車輛不是伊所有之車輛，嗣警方再提示被告持用之門
      號0000000000號行動電話基地台位置顯示持用
      人曾出現在臺中市區，此時，被告始供稱其因到臺中縣潭
      子鄉找其姐姐，因有到外面吃東西，可能經過基地台位置
      云云；另於偵查中復改稱，其因脊椎側彎，當時正好來臺
      中找親戚，因不舒服就出門找推拿師傅推拿云云，顯係隨
      其知悉警方掌握何證據而更異其辯詞，已屬可議。而依據
      證人即被告女友之姐賴裕美於原審證稱：其已不記得被告
      於九十八年十月十六日、九十八年十月二十日或二十一日
      有無至其位在臺中市○○區○○路一段二十三巷六十八號
      之住處找伊，也不記得有無至其住處過夜等語（見原審卷
      第一八九、一九０頁反面、一九一頁），另證人賴裕美並
      證稱：被告去找伊時，有時是伊為被告開門，有時是伊兒
      子、孫子或孫媳婦為被告開門，如果不是伊為被告開門，
      即不知道被告是否搭計程車前往等語（見原審卷第一八九
      頁反面），是以證人賴裕美既已不記得被告有無於上開時
      間北上臺中市找伊，自無法記得被告究係以何交通工具前
      往甚明，則證人賴裕美前揭證詞，並不足以作為被告有利
      之認定。再者，被告復辯稱：伊是為了探視證人賴裕美才
      北上臺中市云云，然而依據證人賴裕美於原審證稱，其晚
      上約八、九點左右睡覺，偶而一、二次睡不著，才會約在
      十二點睡覺，早上大約七、八點起床，有時五、六點起床
      等語（見原審卷第一八九頁反面、一九０頁反面），惟觀
      之前揭被告持有之門號0000000000號於九十八
      年十月十五日至十六日、九十八年十月二十日至二十一日
      之通聯紀錄及基地臺位置，被告均係在深夜自高雄市大寮
      區住處北上臺中市，並在一大清早即趕回高雄住處，已如
      前述，而比照證人賴裕美所述其作息時間，被告在臺中之
      時間，證人賴裕美均在睡覺，顯見被告辯稱其北上臺中是
      為了探視證人賴裕美云云，均屬不實，不足採信。另被告
      於原審辯稱：其於九十八年十月十六日、九十八年十月二
      十一日凌晨均有與位在高雄縣鳳山市之按摩店之人持有之
      門號0000000000、0000000000號行
      動電話通聯，所以可證明其在案發時間是前往按摩店按摩
      云云。然依據被告持用之門號0000000000號行
      動電話固有於九十八年十月十六日、九十八年十月二十一
      日凌晨，分別與上開門號通聯，而據署名劉翌君、林安鎮
      之人分別出具證明在上揭時間，有與被告連絡要前往其公
      司按摩推拿之證明書（見原審卷第一一五頁），惟該等證
      據至多僅能證明署名劉翌君、林安鎮之人，於案發日凌晨
      有以電話聯絡被告，並要到其位在高雄縣鳳山市按摩店推
      拿之情，然署名劉翌君、林安鎮之人究非被告所指其前往
      名為「小娘娘」按摩店之人，自無法證明於案發時間，被
      告確有前往「小娘娘」按摩店按摩而未前往竊盜現場等情
      至明，是以被告與上開門號之通聯紀錄及署名劉翌君、林
      安鎮之證明書，均無法做為被告有利之認定。況本院經函
      詢統聯汽車客運股份有限公司（下稱統聯公司）有關往返
      高雄市至臺中市朝馬站之客運班次時間及行經路線，據該
      公司之函復，高雄市至臺中市朝馬站統聯客運之班次時間
      及行經路線，俱與被告上揭行動電話門號通聯紀錄顯示之
      基地臺位置不符，此有統聯公司一百年一月二十七日所出
      具之統業字第100010077號函暨班次時間表可查（見本院
      卷第五十、五十一頁），益見被告辯稱伊係為探視女友姐
      姐而搭乘統聯客運北上臺中市，伊並未駕駛六一七二－Ｗ
      Ｙ號自小客車云云，均非實情。
（五）再查，本案被害人廖秀緞、李鴻彬、郭庭瑜所有前開自用
      小客車之觸媒轉換器均係裝置於車身底盤，並以螺絲固定
      ，且係以扳手做為拆卸工具乙情，有臺中市警察局第五分
      局九十九年六月二十三日中分五偵字第0990018146號函及
      檢附交辦單、照片足稽（見原審卷第十八至二四頁）。本
      案雖未扣得用以拆卸上開觸媒轉換器之工具，然衡以一般
      汽車在行進時均有相當之速度，在行進中所產生之震動非
      輕，為防止汽車於行進中零件鬆動或掉落而造成危險，車
      廠均會將車輛零件以螺絲等緊密紮實地固定於車體，此應
      屬一般人生活經驗所知之事項，是以本案以螺絲固定於車
      子底盤之觸媒轉換器，倘非以相當工具，應難以徒手得以
      拆卸，再衡諸本案被告竊取被害人廖秀緞、李鴻彬、郭庭
      瑜車輛之觸媒轉換器均以數分鐘至十數餘分鐘不等之相當
      短之時間折卸，如非以正好適合拆卸固定於車身螺絲之扳
      手，亦應難在如此短暫時間完成，是以依據經驗法則及論
      理法則，堪認本件行竊時，應係持扳手為工具，始能拆卸
      固定於車身之螺絲後，竊取被害人廖秀緞、李鴻彬、郭庭
      瑜上開車輛觸媒轉換器各一具。
（六）末查，被告於原審曾辯稱，其因有脊椎側彎且視差過大，
      無法在夜間至車底拆卸觸媒轉換器云云，並提出二聖醫院
      、世林眼科診斷證明書為證（見原審卷第三九至四二、二
      ０三頁），然依據原審向行政院衛生署中央健保局調取被
      告就醫紀錄顯示，於本案案發之九十八年十月十六日、同
      年月二十一日前後，被告曾至劉明海診所、奈良診所就醫
      ，經原審再函詢該二診所有關被告就診之原因，惟據劉明
      海診所、奈良診所函覆結果，被告分別係因高血壓、尿道
      炎前往就診（見原審卷第一一０、一一二頁），並無被告
      所稱因脊椎及視力問題而就醫之情形。另觀被告提出之二
      聖醫院、世林眼科之診斷證明書分別顯示被告是在九十九
      年六月十四日、九十九年九月二十三日，然此均係於本案
      發生後數月之事，自無從據以證明被告案發當時，確有因
      脊椎及視力問題無法至車底拆卸觸媒轉換器之事實。退步
      言之，縱認被告所稱因脊椎問題導致其行動不便非假，然
      觀諸前述（二）所示，本案之行竊模式，係一人駕駛六一
      七二－ＷＹ號自小客車接應，再由另一人負責下手行竊，
      而下手行竊者，行動自如，且身材、體型與被告並不相像
      ，此業經本院勘驗錄影光碟查明無誤（見本院卷第四五頁
      反面、四六頁），是以本件被告應係前述駕駛六一七二－
      ＷＹ號自小客車接應者，負責下手行竊之人，則係另名不
      詳之成年男子，被告縱因體型或肢體病痛難以親自下手行
      竊，亦不影響本案之認定。
（七）據上事證，本件卷內雖無直接證據足以證實，然綜合各種
      間接證據，本於推理作用，業足以認定被告確為本案之共
      犯，從而，本件事證已明，被告前揭犯行，均洵堪認定
    ，應依法論科。
三、按被告行為後，刑法第三百二十一條第一項業經修正公布，
    並自一百年一月二十六日施行，查刑法第三百二十一條第一
    項由修正前「犯竊盜罪而有下列情形之一者，處六月以上五
    年以下有期徒刑」，修正為「犯竊盜罪而有下列情形之一者
    ，處六月以上五年以下有期徒刑，得併科新臺幣十萬元以下
    罰金」，是被告行為後，法律已有變更，經比較新、舊法之
    結果，本件被告行為後之新法並未較為有利，則依刑法第二
    條第一項前段規定，本案自應適用被告行為時之法律即修正
    前刑法第三百二十一條第一項之規定。
四、又按刑法第三百二十一條第一項第三款所規定之攜帶兇器竊
    盜罪，係以行為人攜帶兇器竊盜為其加重條件，此所謂兇器
    ，其種類並無限制，凡客觀上足對人之生命、身體、安全構
    成威脅，具有危險性之兇器均屬之，且祇須行竊時攜帶此種
    具有危險性之兇器為已足，並不以攜帶之初有行兇之意圖為
    必要（最高法院七十九年度臺上字第五二五三號判例足資參
    照）。而查一般市面使用之扳手，均為金屬材質且質地堅硬
    ，客觀上對人之生命、身體、安全構成威脅，具有危險性，
    屬前揭所稱之兇器。是核被告吳連春三次所為，均係犯修正
    前刑法第三百二十一條第一項第三款之攜帶兇器竊盜罪。被
    告與負責下手行竊之不詳成年男子間，有犯意之聯絡與行為
    之分擔，均為共同正犯。被告先後三次犯行，犯意各別，行
    為互殊，應予分論併罰。又查，被告前九十三年間，因竊盜
    案件，經臺灣臺北地方法院以九十三年度易字第一五七八號
    判處有期徒刑七月，嗣再經臺灣高等法院於九十四年三月十
    六日以九十四年度上易字第二七九號駁回上訴而告確定，入
    監執行後，於九十六年一月二十八日縮短刑期執行完畢，有
    臺灣高等法院被告前案紀錄表在卷足參，其於有期徒刑之執
    行完畢，五年內故意再犯本件有期徒刑以上之三罪，均為累
    犯，各應依刑法第四十七條第一項之規定，分別加重其刑。
五、原審判決以被告犯罪事證明確，並據以論罪科刑，固非無見
    ，然查：(1)本案犯罪模式，係由被告負責駕駛六一七二－Ｗ
    Ｙ號自小客車接應，再由另名不詳成年男子負責下手行竊，
    二人間應屬共同正犯關係，原審不察，誤認本案均係被告獨
    力所為，容有未洽。(2)又被告於行為後，刑法第三百二十一
    條第一項，業經於一百年一月二十六日修正公布，並自公布
    日施行，修正後刑法第三百二十一條第一項並增列併科罰金
    之規定，是被告行為後法律已有變更，惟原審判決未及為新
    舊法之比較，自有未當。被告上訴意旨猶執陳詞否認犯罪，
    指摘原審判決不當，固無理由，惟原審判決既仍有上開疏誤
    之處，自應由本院將原判決撤銷改判如主文第二項所示。爰
    審酌被告前已有竊盜前科，素行不佳，猶不知悔改，不思以
    正當途徑獲取財物，執持扳手竊取被害人所有且具有相當變
    賣價值之車輛觸媒轉換器，造成被害人財物之損失及不便，
    且於到案後極力否認犯行，飾詞狡辯，顯無任何之悔意，並
    考量其智識程度、犯罪目的、使用之手段、所行竊財物之價
    值等一切情狀，量處如主文第二項所示之刑，並定其應執行
    刑，以示懲儆。至於被告用以行竊所用之扳手，並未扣案，
    復無證據證實為屬被告或同案共犯所有，亦非違禁物，爰不
    為沒收之宣告，併此敘明。
六、檢察官於原審審理時雖曾當庭請求諭知被告應於刑之執行前
    令入勞動場所強制工作（見原審卷第一九六頁反面）。然保
    安處分係對受處分人將來之危險性所為拘束其身體、自由之
    處置，以達教化與治療之目的，為刑罰之補充制度，本諸法
    治國家保障人權之原理及刑法之保護作用，其法律規定之內
    容，應受比例原則之規範，使保安處分之宣告，與行為人所
    為行為之嚴重性，行為人所表現之危險性，及對行為人未來
    行為之期待性相當（司法院大法官會議釋字第四七一號解釋
    參照）。查本案被告之犯罪行為固不可取，然其於警詢時陳
    述其目前為漁船油漆工（見警卷第一頁），且本案並無證據
    顯示被告於行竊時無正當工作，無法證明被告係以竊盜之不
    法手段賴以牟生，而有竊盜之習性，故本案不依竊盜犯贓物
    犯保安處分條例之規定，宣告併為強制工作，附此敘明。
據上論結，應依刑事訴訟法第三百六十九條第一項前段、第三百
六十四條、第二百九十九條第一項前段，刑法第二條第一項前段
、第二十八條、第四十七條第一項、第五十一條第五款，修正前
刑法第三百二十一條第一項第三款，判決如主文。
本案經檢察官徐松奎到庭執行職務。
中    華    民    國   100    年    3     月    16    日
            刑事第七庭    審判長法  官  林  榮  龍
                                法  官  黃  仁  松
                                法  官  王  義  閔
上列正本證明與原本無異。
不得上訴。
                                書記官  王  麗  珍
中    華    民    國   100    年    3     月    17    日